【裁判字號】    98,交抗,2840
【裁判日期】    981230
【裁判案由】    違反道路交通管理處罰條例
【裁判全文】
臺灣高等法院交通事件裁定            98年度交抗字第2840號
抗  告  人
即受處分人  甲○○
                    國民
                    號
上列抗告人因違反道路交通管理處罰條例案件，不服臺灣新竹地
方法院，中華民國98年10月30日所為裁定（98年度交聲字第318
號），提起抗告，本院裁定如下：
    主  文
抗告駁回。
    理  由
一、原裁定意旨略以：異議人甲○○於民國98年2月8日晚間10時
    53分許，駕駛車牌2386-KP號自用小客車，沿新竹縣竹120線
    由東向西行駛，行經設有燈光號誌管制之竹120線及文山路
    路口闖紅燈，經新竹縣政府警察局交通隊員警張兆宏以其有
    「駕車行經有燈光號誌管制之交岔路口闖紅燈」之違規事由
    ，填製竹縣警交字第E00000000號違反道路交通管理事件通
    知單（下稱舉發通知單）舉發。嗣異議人於上開舉發通知單
    所載應到案日期前向原處分機關提出陳述，經原處分機關函
    請原舉發單位調查結果，仍認其有前揭違規行為，乃由原處
    分機關於98年5月5日以竹監自字第裁50-E00000000號裁決書
    ，依道路交通管理處罰條例第53條第1項、第63第1項第3款
    （裁決書漏載第3款）之規定，裁處異議人罰鍰新臺幣（下
    同）2,700元，並記違規點數3點。異議人雖以其於98年2月8
    日晚間10時53分許，駕駛車牌2386-KP號自用小客車，行經
    竹120線從芎林至竹北方向，在文山路口時，經警車跟隨約3
    分鐘，在路邊停車，警察便說：「我在對面就看見你紅燈停
    下來，為什麼又闖紅燈，為什麼又闖紅燈？」便開出闖紅燈
    罰單，但異議人並未闖紅燈，員警恐有誤判闖紅燈之情事，
    因擔心會妨害公務，遂簽收罰單。該路段有許多攝影機，可
    以證明異議人之清白，爰依法聲明異議云云。惟異議人於上
    揭時、地駕駛車牌2386-KP號自用小客車違規闖紅燈為警舉
    發之事實，業據證人即本件舉發警員張兆宏、劉信哲證述綦
    詳，參諸證人張兆宏、劉信哲與異議人素昧平生，並無仇隙
    嫌怨，而警員執行公務時，本身即受有行政懲處責任之監督
    ，其到庭具結作證，更係以刑事責任擔保其證言之真實性，
    無任何積極證據足以證明渠等前揭所述係虛偽不實，亦無足
    可顯信渠等陳述不可採信之品性證據或前科證據存在，自不
    得僅因渠等為開單舉發異議人之員警，即否認其證述之可信
    性。從而，證人張兆宏及劉信哲前揭證詞，應堪採信。又上
    開路口並未設置錄影系統，除有新竹縣政府警察局98年9月9
    日竹縣交警字第0983008890號函文在卷可參，並經證人張兆
    宏於原審證述明確。況本件異議人駕車行經有燈光號誌管制
    之交叉路口而闖紅燈之交通違規行為，如有監視錄影器錄影
    或拍照存證之物證資料，固可免除不必要之爭議，然員警執
    行交通勤務，依法並未要求就任何違規事項均必須錄影或拍
    照存證，此觀道路交通管理處罰條例第7條之2亦規定在當場
    不能或不宜攔截舉發之情況下，可逕行舉發之意旨即明，故
    於因無法及時攝影取證之情況下，如無其他證據顯示舉發員
    警有誤認或故意構陷之情事時，尚難以舉發員警無法提出其
    他證據佐證，即認其所述不可採信。異議人指稱並無證據證
    明其有闖紅燈之行為云云，殊不足採。本件事證明確，異議
    人確有於前揭時、地駕車行經有燈光號誌管制之交岔路口闖
    紅燈之違規行為，洵堪認定。從而，原處分機關依道路交通
    管理處罰條例第53條第1項及違反道路交通管理事件統一裁
    罰基準及處理細則第43條、第44條、第67條規定，裁處異議
    人罰鍰2,700元，並依同條例第63條第1項第3款記違規點數3
    點，核與上開規定無違。異議人聲明異議為無理由等語。
二、抗告意旨略以：本件新竹縣政府警察局函文係說明「在路口
    稍作減速再直行闖越」，與證人於原審時供稱當時紅燈有停
    一下後來又…」，二種說法互相矛盾。又證人劉信哲證稱：
    警車緊跟在後，雙方皆有停車，而後抗告人闖紅燈，而證人
    張兆宏卻證稱：警車緊跟在抗告人車後約20、30公尺，二人
    之證詞亦相牴觸。本件抗告人並無闖紅燈之事實，該路段任
    何攝影機皆可證明抗告人係綠燈才開車云云。
三、經查：
  (一)按車輛面對圓形紅燈表示禁止通行，不得超越停止線或進入
    路口，道路交通標誌標線號誌設置規則第206條第5款規定甚
    明。又汽車駕駛人，行經有燈光號誌管制之交岔路口闖紅燈
    者，處新臺幣1,800以上5,400元以下罰鍰；汽車駕駛人有同
    條例第53條情形者，除依原條款處罰鍰外，並予記違規點數
    3點；道路交通管理處罰條例第53條第1項、第63條第1項第3
    款分別定有明文。次按人類對於事物之注意及觀察，有其能
    力上之限制，未必如攝影機或照相機般，對所發生或經歷的
    事實能機械式無誤地捕捉，亦未必能洞悉事實發生過程之每
    一細節及全貌。且常人對於過往事物之記憶，隨時日之間隔
    而漸趨模糊或失真，自難期其如錄影重播般地將過往事物之
    原貌完全呈現。此外，因個人教育程度、生活經驗、語言習
    慣之不同，其表達意思之能力與方式，亦易產生差異。故供
    述證據每因個人觀察角度、記憶能力、表達能力、誠實意願
    、嚴謹程度及利害關係之不同，而有對相同事物異其供述之
    情形發生，而其歧異之原因，未必絕對係出於虛偽所致。末
    按交通警察掣單舉發違反道路交通管理處罰條例所列之違規
    事實，本質上為行政處分，係公務員基於職務上權力，依法
    就特定具體事件所為具公法上效果之單方面行政行為，基於
    公務員為公法上行為具有公信力之原則，該行政行為當可被
    推定為真正，其據以依法處分之事實認定亦為正確無誤，法
    院若查無證據足資證明員警捏造事實違法取締之情事，則執
    勤警員本其維護交通秩序、安全職責所為之舉發事實，自應
    受到合法、正確之推定。本件證人即本件舉發之員警張兆宏
    證稱：當天是小隊長劉信哲開巡邏車，伊坐在副駕駛座，原
    本是要執行酒駕勤務，因該路檢點在施工，後來變為巡邏勤
    務。警車開到竹北與芎林的竹120線與文山路口，由芎林往
    竹北的方向時，抗告人車輛在警車正前方，前方路口係紅燈
    ，抗告人闖紅燈時，警車與抗告人車輛約相距20至30公尺，
    中間並無其他的車輛，路上只有警車與抗告人車輛。抗告人
    看到紅燈有停下來，但看路口沒有其他車輛時，就慢慢開過
    去，巡邏車就跟上去，開警示燈、按喇叭，示意抗告人停車
    。抗告人當時未注意到後方有警車，開了一段距離才停車，
    警車就超車開到抗告人車輛左邊，示意抗告人停車，並告知
    違規事項開立罰單。警車一直在同向車道跟著抗告人車輛，
    不是在對面車道。伊沒有印象是否有跟異議人說「我在對面
    有看到你紅燈停下來，為何又闖紅燈」，但印象中是說「我
    在你的後面」等語（見原審卷第34至38頁）；證人即舉發警
    員劉信哲則證稱：伊當時帶班取締酒駕，因路檢點舊港橋施
    工中，所以變更為巡邏勤務。當時帶班的警員有4位，分成2
    組。伊與張兆宏同組，由伊開巡邏車，沿竹120線之東興路
    段由芎林往竹北的方向行駛，途經竹120線與123線交叉路口
    時發現是紅燈，就慢慢往前停，抗告人車輛在伊巡邏車前面
    ，抗告人闖紅燈時兩車距離約1個車身，都是在外側車道上
    ，中間並無其他車輛。抗告人車輛遇到紅燈時有停下來，停
    一下後，可能發現橫向路口即竹123線路口綠燈沒有車輛通
    行，就慢慢往前行駛。伊立即開警示燈，開車追上去，約追
    了300公尺，因抗告人未停車，伊乃鳴警報器示意，抗告人
    就靠邊停車。渠等依規定盤查，請抗告人出示證件，並告知
    違規行為。當時因已發現係紅燈，所以警車速度放慢接近路
    口，可以確認異議人是在紅燈的時候開過該路口的，而抗告
    人當時在紅燈時有停一下，後來才又緩慢開過去等語（見原
    審卷第38至40頁）。衡情，證人張兆宏、劉信哲係執行交通
    勤務之公務員，與抗告人素不相識，復無任何仇怨，應無可
    能甘冒觸犯偽證之罪責，構詞誣陷抗告人。而證人張兆宏、
    劉信哲就抗告人在警車前方行駛，遇紅燈停車後，見無其他
    車輛通行，即往前緩慢行駛闖灴燈一情證述綦詳，並無誤認
    抗告人違規事實之虞。雖證人張兆宏證稱抗告人闖紅燈時，
    警車與抗告人之車輛約距離20至30公尺，與證人劉信哲所證
    兩車係距離約1個車身，尚非一致。惟警車係於抗告人車輛
    正後方行駛，抗告人車輛停等紅燈時，警車正逐漸接近抗告
    人車輛，而抗告人再往前緩慢行駛闖紅燈時，警車亦往前移
    動。故在抗告人違規期間，警車係處於往前接近抗告人車輛
    之狀態。證人所述關於距離之差異，應係出於個人記憶能力
    及認知表達能力不同所致，並無礙於抗告人違規闖紅燈之基
    本事實之真實性。證人張兆宏、劉信哲上述證言，仍堪採信
    。又依證人張兆宏、劉信哲之證言，已足認定抗告人之違規
    事實，縱無違規照片可佐，亦不影響違規事實之認定。抗告
    意旨猶執陳詞，任憑己意指摘原裁定不當，自非可採。
  (三)綜上，原處分機關依道路交通管理處罰條例第53條第1項、
    第63條第1項第3款之規定，裁處抗告人罰鍰2,700元，並記
    違規點數3點，核無違誤。原審駁回抗告人異議之聲明，亦
    無不合。抗告人提起本件抗告，為無理由，應予駁回。
四、據上論結，應依道路交通案件處理辦法第26條，刑事訴訟法
    第412條，裁定如主文。
中    華    民    國    98    年    12    月    30    日
                  刑事第七庭  審判長法  官  游紅桃
                                    法  官  周明鴻
                                    法  官  楊智勝
以上正本證明與原本無異。
不得再抗告。
                                    書記官  林桂玉
中    華    民    國    99    年    1     月    4     日


司法院資訊處製作；財團法人民間司法改革基金會備份。
